【裁判字號】    98,消債更,375
【裁判日期】    981211
【裁判案由】    更生
【裁判全文】
臺灣桃園地方法院民事裁定           98年度消債更字第375號
聲  請  人
即  債務人  甲○○
代  理  人  李宏文律師
上列當事人因消費者債務清理事件聲請更生，本院裁定如下：
    主  文
債務人甲○○自中華民國九十八年十二月十六日十二時起開始更
生程序。命司法事務官進行本件更生程序。
    理  由
一、按法院開始更生程序之裁定，應載明其年、月、日、時，並
    即時發生效力。次按，法院裁定開始更生或清算程序後，得
    命司法事務官，進行更生或清算程序，必要時，得選任律師
    、會計師或其他適當之自然人或法人一人為監督人或管理人
    。消費者債務清理條例第45條第1 項、第16條第1 項分別定
    有明文。
二、本件聲請意旨略以：聲請人即債務人有不能清償債務情事，
    且無擔保或無優先權之債務總額未逾新台幣（下同）1,200
    萬元，復未經法院裁定開始清算程序或宣告破產，於本條例
    施行後，曾以書面向最大債權金融機構台新國際商業銀行股
    份有限公司（下稱台新銀行）請求共同協商債務清償方案而
    不成立。茲因聲請人除負擔個人生活開銷，尚須扶養年邁父
    親，雖前與最大債權銀行台新銀行協商，惟部分債權42萬元
    已遭債權銀行轉讓於資產管理公司，無法納入協商範圍，逾
    其清償能力，以致協商不成立，爰依法聲請更生等語。
三、經查：
  (一)聲請人所主張之上開事實，業據其提出財團法人金融聯合徵
    信中心當事人綜合信用報告- 債務清理條例前置協商專用債
    權人清冊、債權人清冊、財產及收入狀況說明書、財政部臺
    灣省北區國稅局民國96、97年度綜合所得稅各類所得資料清
    單暨財產歸屬清單、水電費用收據、房屋租賃契約書、聲請
    人及其父親戶籍謄本、聲請人父親殘障手冊、入住證明、前
    置協商不成立通知書、健保繳費證明、聲請人父親財政部臺
    灣省北區國稅局96、97年度綜合所得稅各類所得資料清單暨
    財產歸屬清單、親屬系統表等為證，經核與其陳述相符，堪
    信為真實。
  (二)按債務人對於金融機構因消費借貸、自用住宅借款、信用卡
    或現金卡契約而負債務，其法律關係較單純明確，金融機構
    並已訂有債務協商機制，如能協商成立，債務人或不須依本
    條例聲請更生或清算，可疏減法院負擔，有效分配司法資源
    。故為使債務人得自主解決其債務，故明定債務人對於金融
    機構因消費借貸、自用住宅借款、信用卡或現金卡契約而負
    債務之情形，採行協商前置主義（本條例第151 條立法意旨
    足資參照）。本條例係於96年7 月11日公布，並自公布日後
    9 個月即97年4 月11日施行，聲請人於本條例施行後98年8
    月26日向最大債權金融機構台新銀行請求共同協商而未成立
    在案。依聲請人於98年12月7 日到庭陳稱，現為檳榔攤員工
    ，每月薪資約為1 萬7 千元。而聲請人之父，現居於安養院
    ，由其負擔扶養費用及開支，此部分每月雜支費用為3 千元
    。於扣除聲請人基本生活費及上開扶養費，聲請人僅能負擔
    每月5 千元之還款方案等語，綜上事證，堪信可採。而最大
    債權金融機構台新銀行雖能提供180 期、0%利率之還款方案
    ，惟加計萬榮行銷股份有限公司受讓之債權，如能比照上開
    方案辦理，則聲請人每月需清償6 千5 百元，已逾聲請人負
    擔能力之範圍，且該公司並非銀行，是否同意比照辦理，仍
    未可知，是聲請人核屬本條例第3 條所定不能清償或不能清
    償之虞者。又聲請人既已與其最大債權金融機構請求協商債
    務清理方案而未成立，已符本條例第151 條第1 項協商前置
    主義之立法意旨相符。此外，復查無聲請人有消費者債務清
    理條第6 條第3 項、第8 條或第46條各款所定駁回更生聲請
    之事由存在，則聲請人聲請更生，洵屬有據，並依首揭規定
    命司法事務官進行本件更生程序。
四、爰裁定如主文。
中    華    民    國    98    年    12    月    11    日
                  民事第一庭    法  官  范明達
上為正本係照原本作成。
本件不得抗告。
中    華    民    國    98    年    12    月    11    日
                                書記官  張豐松


司法院資訊處製作；財團法人民間司法改革基金會備份。
